【裁判字號】    97,訴緝,16
【裁判日期】    970805
【裁判案由】    違反毒品危害防制條例
【裁判全文】
臺灣彰化地方法院刑事判決              97年度訴緝字第16號
公  訴  人  臺灣彰化地方法院檢察署檢察官
被      告  甲○○
                    （現另案於臺灣臺中女子監獄執行）
選任辯護人  李振祥律師
上列被告因違反毒品危害防制條例案件，經檢察官提起公訴（94
年度偵字第6966號），本院判決如下：
    主  文
甲○○無罪。
    理  由
一、公訴意旨略以：被告甲○○意圖營利，於民國94年8月11日
    ，在臺中市○○路與復興路口，向某真實姓名、年籍不詳、
    綽號「阿川」之男子，以新臺幣（下同）35萬元之價格，購
    入第二級毒品甲基安非他命1大包（起訴書記載重量為1012
    公克，經本院送鑑定結果，淨重為967.93公克），欲轉售予
    不詳之人施用。嗣於94年8月14日上午6時15分許，鄧雅玲攜
    帶前述購得之甲基安非他命，與不知情之友人陳棟成（另為
    不起訴處分）一同前往彰化縣彰化市，行經彰化縣彰化市○
    ○路與中華路口時，因形跡可疑為警攔檢盤查，而當場查獲
    ，扣得前述甲基安非他命1大包，並另扣得甲基安非他命1小
    包（起訴書記載毛重1.7公克，經本院送鑑定結果，淨重為
    1.4612公克）、第一級毒品海洛因2包（毛重各為18.1公克
    、0.3公克）、針筒9支、鏟管2支、安非他命玻璃吸食器1支
    、行動電話4支（均含SIM卡）、SIM卡3張及呼叫器1支，因
    認被告甲○○涉犯毒品危害防制條例第4條第2項之販賣第二
    級毒品罪嫌。
二、按犯罪事實應依證據認定之，無證據不得推定犯罪事實，又
    不能證明被告犯罪者，應諭知無罪之判決，刑事訴訟法第15
    4條第2項、第301條第1項分別定有明文。是以事實之認定應
    憑證據，如未能發現相當證據，或證據不足以證明，自不能
    以推測或擬制之方法，為裁判基礎。苟積極證據不足為不利
    於被告事實之認定時，即應為有利於被告之認定。另認定犯
    罪事實所憑之證據，雖不以直接證據為限，間接證據亦包括
    在內，然無論直接證據或間接證據，其為訴訟上之證明，須
    於通常一般之人均不致有所懷疑，而得確信其為真實之程度
    者，始得據之為有罪之認定，倘其證明尚未達到此一程度，
    而有合理之懷疑存在，無從使事實審法院得有罪之確信時，
    即應由法院為諭知被告無罪之判決（最高法院40年臺上字第
    86號、30年上字第816號、76年臺上字第4986號判例參照）
    。
三、本件公訴意旨認被告甲○○涉犯毒品危害防制條例第4條第2
    項之販賣第二級毒品罪嫌，無非以被告於警詢及偵查中之供
    述、扣案之第二級毒品甲基安非他命1大包（淨重967.93公
    克）等為其主要論據。經訊據被告固坦承於前揭時、地為警
    查獲上開扣案甲基安非他命之事實，惟堅詞否認係意圖營利
    而販入上開甲基安非他命，辯稱：伊購入上開甲基安非他命
    是自己要施用的，因為一次數量購買多一點，價錢會便宜很
    多，查獲當日，伊是要去彰化市找朋友，怕家中的人發現伊
    在施用毒品，所以才將購得之甲基安非他命隨身攜帶等語。
    選任辯護人則為被告辯護稱：(1)經警依查扣被告所持有之門
    號0000-000000號、0000-000000號、0000-000000號、0000-
    000000號等4線行動電話，追查通話對象是否與被告有毒品
    交易之情事，結果認尚無積極證據可資佐證被告涉有販賣毒
    品之情事，此有彰化縣警察局彰化分局偵查佐林文忠出具之
    職務報告1份附卷可按。(2)又依卷附本院94年度訴字第1650
    號被告違反毒品危害防治條例案件判決書記載：「…甲○○
    基於施用第二級毒品甲基安非他命之概括犯意，自93年4月
    間某日起，至94年8月13日下午11時許止，在其位於臺中市
    西屯區○○里○○街138之4號住所及臺中市北屯區朋友住處
    等處，以將甲基安非他命置入玻璃球內，再以火燒烤，吸其
    煙霧之方式，連續施用第二級毒品甲基安非他命多次，頻率
    約每1、2天施用1次。」等語，足見被告因毒癮甚大，故購
    入上開扣案之甲基安非他命。(3)又警方所扣得被告所持有之
    手提包內，均無查獲電子秤或分裝帶等物，足見被告並無販
    賣與他人之意思。
四、本院查：
（一）被告於前述時、地，攜帶第二級毒品甲基安非他命1大包
      （淨重967.93公克）為警查獲之事實，業據被告供承在卷
      ，並有搜索扣押筆錄1份、扣押物品目錄表1份、監視錄影
      畫面翻拍照片4張、毒品照片1張等附卷可稽（附於94年度
      毒偵字第4237號卷）。扣案之白色細晶體1大包經送請憲
      兵司令部刑事鑑識中心鑑定結果，驗前淨重967.93公克，
      取0.5公克鑑定（已鑑析用罄），餘967.43公克，檢驗出
      第二級毒品甲基安非他命成分，有該中心95年4月25日（
      95）安鑑字第00671號鑑驗通知書在卷可考（本院95年度
      訴字第257號卷第39頁），被告持有上開甲基安非他命之
      事實洵堪認定。
（二）本件客觀事證固足以證明被告持有上開甲基安非他命之事
      實，然持有毒品之動機不一而足，或意圖販賣而販入；或
      欲與特定人進行毒品交易，尚未售出即被查獲；或購入毒
      品後始行起意販賣而持有；或欲轉讓予他人；或單純為供
      己施用而持有；被告究係基於何種原因持有上開甲基安非
      他命，自須有其他佐證，始足以論斷被告是否確係意圖販
      賣而販入，尚難僅以其持有毒品之外觀，遽論其必係販賣
      第二級毒品。
（三）經警依查扣被告所持有之門號0000-000000號、0000-0000
      00號、0000-000000號、0000-000000號等4線行動電話之
      通聯紀錄，追查通話對象是否與被告有毒品交易之情事，
      結果認尚無積極證據可資佐證被告涉有販賣毒品之情事，
      此有彰化縣警察局彰化分局偵查佐林文忠出具之職務報告
      1份附卷可按（94年度偵字第6966號卷第53頁），顯然上
      開通聯紀錄並不足已證明被告持有上開甲基安非他命之初
      即具販賣之意圖。
（四）又衡情被告若具有販賣之意圖，其持有毒品時，理應隨身
      攜帶分裝袋、電子秤等通常販毒者具備之分裝器具，惟上
      開甲基安非他命為警被查扣之際，並未一併查獲分裝袋、
      電子秤等物品，此有搜索扣押筆錄及扣押物品目錄表各1
      份附卷可稽（附於94年度毒偵字第4237號卷），是以由查
      獲之物品觀察，亦難認定被告確有販賣之意圖。
（五）依本院94年度訴字第1650號判決所認定之事實（該案被告
      施用第二級毒品部分已經臺灣高等法院臺中分院於94年12
      月28日，以94年度上訴字第2415號判決駁回上訴而確定）
      ：「甲○○基於施用第二級毒品甲基安非他命之概括犯意
      ，自93年4月間某日起，至94年8月13日下午11時許止，在
      其位於臺中市○○區○○里○○街138之4號住所及臺中市
      北屯區朋友住處等處，以將甲基安非他命置入玻璃球內，
      再以火燒烤，吸其煙霧之方式，連續施用第二級毒品甲基
      安非他命多次，頻率約每1、2天施用1次。」觀之，堪認
      被告於本案遭查獲前，確實已有長達1年4個月左右之時間
      染有施用甲基安非他命之惡習，且毒癮甚大。是以雖扣案
      之甲基安非他命1大包重達967.93公克，衡諸常情似超過
      一般吸毒者通常持有之分量，惟以被告施用之頻率及數量
      觀之，其辯稱購入上開甲基安非他命係為供己施用等語，
      衡情並非全無可能。是以徵諸本案全部卷證資料，既無從
      認定被告持有上開甲基安非他命之初即具販賣之意圖，從
      罪疑惟輕有利於行為人之認定結果，即應認定上開甲基安
      非他命係被告基於施用之目的而購入。
（六）按甲基安非他命係毒品危害防制條例第2條第2項第2款所
      明定之第二級毒品，不得非法持有。惟被告自93年4月間
      某日起，至94年8月13日下午11時許間連續施用第二級毒
      品甲基安非他命之犯行，業經本院以94年度訴字第1650號
      判決判處有期徒刑7月，而被告提起上訴後，經臺灣高等
      法院臺中分院於94年12月28日，以94年度上訴字第2415號
      判決駁回上訴而確定，此有上開本院判決書及臺灣高等法
      院被告前案紀錄表各1份附卷可按，是以被告施用甲基安
      非他命前後持有上開甲基安非他命之低度行為，應為其施
      用甲基安非他命之高度行為所吸收，不另論罪。而被告施
      用甲基安非他命之行為既經法院判決確定，是本案已不得
      就其持有甲基安非他命之犯行，予以論究。
（七）綜上，被告為供己施用而持有第二級毒品甲基安非他命1
      大包（淨重967.93公克）之行為，為其施用第二級毒品甲
      基安非他命之行為所吸收，而其施用第二級毒品甲基安非
      他命之犯行業經判決確定已如前述，又檢察官起訴認被告
      販賣第二級毒品甲基安非他命，然此部分犯行不能證明，
      本院復查無被告有何販賣第二級毒品甲基安非他命之證據
      ，自應為被告無罪之諭知。
據上論斷，應依刑事訴訟法第301條第1項，判決如主文。
本案經檢察官謝雨青到庭執行職務。
中    華    民    國    97    年    8     月    5     日
                  刑事第七庭    審判長法  官  葉榮郎
                                      法  官  羅永安
                                      法  官  紀佳良
以上正本證明與原本無異。
如不服本判決，應於判決送達後10日內，向本院提出上訴書狀，
上訴書狀應「敘述具體上訴理由」，並按他造當事人之人數附繕
本。「切勿逕送上級法院」。
中    華    民    國    97    年    8     月    6     日
                                      書記官  詹國立


司法院資訊處製作；財團法人民間司法改革基金會備份。
